【裁判字號】    99,裁聲,15
【裁判日期】    990129
【裁判案由】    聲請回復原狀
【裁判全文】
最  高  行  政  法  院  裁  定
                                      99年度裁聲字第15號
聲  請  人  甲○○
上列聲請人因與相對人臺北市政府間因拆遷補償事件，聲請回
復原狀，本院裁定如下︰
    主  文
聲請駁回。
聲請訴訟費用由聲請人負擔。
    理  由
一、按行政訴訟法第91條第1項規定：「因天災或其他不應歸責
    於己之事由，致遲誤不變期間者，於其原因消滅後1個月內
    ，如該不變期間少於1個月者，於相等之日數內，得聲請回
    復原狀。」所謂不應歸責於己之事由，係指依客觀之標準，
    以通常人之注意，而不能預見或不可避免之事由，且該事由
    之發生與訴訟行為逾期有相當因果關係者而言。當事人因病
    居住他處，既非不能指定他人代收送達及委任他人代為訴訟
    行為，其未為指定及委任致遲誤不變期間，不能謂非應歸責
    於己之事由，自不得聲請回復原狀（本院97年裁字第2499號
    判例參照）。是若僅主觀上有所謂不應歸責於己之事由者，
    不得據以聲請回復原狀。
二、本件聲請人因拆遷補償事件對相對人提起行政訴訟，經原審
    法院95年度訴字第451號判決駁回後，提起上訴，復為本院
    98年度判字第18號判決駁回，乃提起再審之訴，案經本院以
    98年度裁字第1373號裁定（下稱原裁定）駁回其再審之訴，
    並於民國（下同）98年6月19日送達於聲請人應受送達處所
    ，由有辨別事理能力之同居人即聲請人之父親鄒璧代為收受
    原裁定，有卷附送達證書可稽。茲聲請人於98年10月30日對
    原裁定聲請再審（本院另以裁定駁回之），並以其不諳法律
    程序，而委任其父親鄒璧為代理人，因代理人於98年3月初
    右膝關節腫脹，同年3月16日前往醫院求診，經診斷為退化
    性關節炎，因行走不便致無法處理相關事務，且年事已高、
    思慮退化，未及時請人代為處理再審事宜，致遲誤聲請再審
    之不變期間，嗣代理人於同年10月5日住院手術治療，同年
    月13日出院，病情方有改善為由，主張於原因消滅後1個月
    內，依行政訴訟法第91條第1項規定聲請回復原狀云云。惟
    核聲請人所主張其代理人因病而遲誤再審不變期間之事由，
    尚非屬「天災」或「其他不應歸責於己」之事由而遲誤不變
    期間者，揆諸首揭規定、判例及說明，其聲請回復原狀，於
    法不合，應予駁回。況聲請人對原裁定業已於98年7月21日
    聲請再審，並經本院98年度裁字第2133號裁定以其再審聲請
    逾越不變期間而予駁回，則縱如聲請人主張有因天災或其他
    不應歸責於己之事由致遲誤不變期間之原因存在，亦已於98
    年7月21日聲請再審時原因消滅，從而聲請人未於原因消滅
    後1個月內聲請回復原狀，遲至98年10月30日為本件聲請，
    亦與首揭聲請回復原狀之要件不符，仍應予駁回。
三、依行政訴訟法第104條、民事訴訟法第95條、第78條，裁定
    如主文。
中    華    民    國    99    年    1     月    29    日
                    最高行政法院第四庭
                        審判長法官  劉  鑫  楨
                              法官  侯  東  昇
                              法官  黃  淑  玲
                              法官  林  文  舟
                              法官  曹  瑞  卿
以  上  正  本  證  明  與  原  本  無  異
中    華    民    國    99    年    1     月    29    日
                              書記官  吳  玫  瑩


司法院資訊處製作；財團法人民間司法改革基金會備份。
